【裁判字號】    89,台上,7602
【裁判日期】    891214
【裁判案由】    違反槍砲彈藥刀械管制條例
【裁判全文】
最高法院刑事判決                              八十九年度台上字第七六○二號
    上  訴  人  甲○○
右上訴人因違反槍砲彈藥刀械管制條例案件，不服台灣高等法院中華民國八十九年九
月六日第二審判決（八十九年度上訴字第一三八號，起訴案號：台灣板橋地方法院檢
察署八十八年度偵字第一二八四六號），提起上訴，本院判決如左：
    主  文
原判決撤銷，發回台灣高等法院。
    理  由
本件原判決認定：上訴人甲○○於民國八十八年四月中旬某日，在台北縣三重市○○
街某模型店內，購買不具殺傷力之玩具手槍二支、底火五十顆，復於同月間，為改造
前開玩具手槍，在台北市○○區○○路某五金行，購買鉗子等工具，而於不詳時地，
參考槍枝型錄，以前揭工具，改造其中一把玩具手槍，製造完成具有殺傷力之手槍一
支。並於不詳時地，以新台幣九百元之代價，購得制式子彈一顆，而無故持有之。至
八十八年五月十九日，上訴人因另案經通緝，為警在台北縣土城市○○路○段一一五
巷三十八號十樓查獲，又因警員已據線報而懷疑上訴人持有槍枝，要其交出，上訴人
遂指床邊，而由警員扣得前開具殺傷力之手槍一支、具殺傷力之子彈一顆、底火五十
顆及槍枝型錄、鉗子等工具等情。因而撤銷第一審判決，改判仍認上訴人係一行為同
時觸犯未經許可，製造可發射子彈具有殺傷力之槍枝及未經許可持有子彈等二罪，從
一重論處以未經許可，製造可發射子彈具有殺傷力之槍枝罪刑，固非無見。
惟查：(一)按證據雖已調查而其內容尚未明瞭者，即與未經調查無異，如遽行判決，仍
屬應於審判期日調查之證據未予調查。又刑法第六十二條所謂發覺，固非以有偵查犯
罪職權之機關或人員確知其人犯罪無誤為必要，而於對其發生嫌疑時，即得謂為已發
覺；但此項對犯人之嫌疑，仍須有確切之根據得為合理之可疑者，始足當之，若單純
主觀上之懷疑猜測，要不得謂已發生嫌疑。本件第一審判決以上訴人係自首並主動向
警員繳出其全部槍、彈，因而依槍砲彈藥刀械管制條例第十八條第一項前段之規定，
減輕上訴人之刑；原判決則以證人即警員陳書偉、陳光宇之證言，認上訴人係於警員
根據線報，得知上訴人持有槍枝，並命上訴人交出後，上訴人始承認持槍，且扣案之
槍、彈係警員搜索而得，上訴人不符合自首之要件云云（見原判決理由二之(五)）。然
依卷內資料，證人即另一承辦警員黃崑田於原審受命法官訊以：「本案查獲槍枝是被
告（指上訴人）主動報出，還是你們有線報？」時，證稱：「我們確定是有通緝犯，
槍是我們猜測的，問他（指上訴人）的槍呢，他以為我們已經掌握他了，他才將槍繳
出來」等語（見原審卷第六十一、六十二頁）。此項證言與陳書偉、陳光宇之陳述，
似非全然一致，實情究竟如何？證人陳書偉、陳光宇所謂警方接獲之線報，係何所指
？線報之內容如何？是否足以使警方人員對於上訴人持有槍、彈之犯罪事實，得有合
理之懷疑？凡此顯然仍有疑義而欠明瞭。原判決未予詳查究明，即為不利於上訴人之
論斷，難謂無調查職責未盡及判決理由不備之違背法令。(二)刑法第五十五條所謂一行
為觸犯數罪名之想像競合犯，就故意犯而言，係指對於數罪，同時藉由一個行為以達
成者而言，若所犯數罪係出於不同之犯罪行為，即無成立想像競合犯之餘地。依原判
決認定之事實，上訴人製造槍枝及持有子彈，並非一個行為所同時觸犯，乃竟論為想
像競合犯，併有適用法則不當之違誤。以上或為上訴意旨所指摘，或為本院得依職權
調查之事項，應認原判決有撤銷發回之原因。
據上論結，應依刑事訴訟法第三百九十七條、第四百零一條，判決如主文。
中      華      民      國    八十九    年     十二     月     十四     日
                              最高法院刑事第十二庭
                                  審判長法官  林  增  福
                                        法官  劉  敬  一
                                        法官  楊  商  江
                                        法官  邵  燕  玲
                                        法官  石  木  欽
      右正本證明與原本無異
                                              書  記  官
中      華      民      國    八十九    年     十二     月    二十一    日


司法院資訊處製作；財團法人民間司法改革基金會備份。
